【裁判字號】    95,簡上,495
【裁判日期】    951031
【裁判案由】    家暴傷害
【裁判全文】
臺灣板橋地方法院刑事判決             95年度簡上字第495號
上  訴  人  臺灣板橋地方法院檢察署檢察官
被      告  甲○
上列上訴人因被告犯家暴傷害案件，不服本院95年度簡字第3295
號中華民國95年6 月9 日第一審判決（聲請簡易判決處刑案號：
94年度偵字第13022號），提起上訴，本院判決如下︰
    主  文
上訴駁回。
    事實及理由
一、本案經本院審理結果，認第一審以被告甲○所為係犯刑法第
    277 條第1 項之罪，判處有期徒刑4 月，如易科罰金，以銀
    元3 百元折算1 日，其認事用法均無違誤，量刑亦屬適當，
    應予維持，並引用如附件第一審判決書所記載之事實、證據
    及理由。
二、本件檢察官提起上訴意旨略以：告訴人乙○○具狀請求上訴
    ，認被告並未自始坦承犯行，犯後態度不佳，僅因細故即毆
    傷告訴人，犯行重大，原審僅量處有期徒刑4 月，實屬過輕
    云云，尚非顯無理由，因以提起上訴等語。
三、惟查，本件被告甲○前於93年間因犯家庭暴力傷害案件，經
    本院93年度簡字第980 號判決判處拘役50日，不知悔改，再
    為本件相同性質之犯行，所為固殊非可取，惟本件原審已考
    量被告之前科，認被告素行不佳，被告犯罪之動機、手段、
    告訴人所受傷害及被告未自始坦承犯行，迄原審準備程序中
    始坦承犯行等情狀，量處被告有期徒刑4 月，實已考量本件
    被告所犯之一切情狀，並無疏漏，量刑至為妥適，檢察官依
    告訴人之請求徒就原審已審酌之量刑事由復行爭執，以原審
    量刑過輕為由指摘原判決不當云云，自難認有理由。
四、末查，被告行為後，刑法部分條文業於94年1 月7 日修正，
    同年2 月2 日公布，95年7 月1 日施行，現行刑法第2 條第
    1 項規定：「行為後法律有變更者，適用行為時之法律，但
    行為後之法律有利於行為人者，適用最有利於行為人之法律
    。」經查：
    (一)刑法第277 條第1 項傷害罪之法定刑含得科處罰金部分。
      而95年6 月14日修正公布，同年7 月1 日施行之刑法施行
      法增訂第1 條之1 規定：「中華民國九十四年一月七日刑
      法修正施行後，刑法分則編所定罰金之貨幣單位為新臺幣
      。九十四年一月七日刑法修正時，刑法分則編未修正之條
      文定有罰金者，自九十四年一月七日刑法修正施行後，就
      其所定數額提高為三十倍。但七十二年六月二十六日至九
      十四年一月七日新增或修正之條文，就其所定數額提高為
      三倍」，另刑法第33條第5 款修正為：「主刑之種類如下
      ：五、罰金：新臺幣一千元以上，以百元計算之」；而依
      被告行為時之刑罰法律，罰金係以銀元為單位，並依罰金
      罰鍰提高標準條例第1 條前段規定之提高倍數10倍及修正
      前刑法第33條第5 款規定之罰金最低額1 元計算；是比較
      修正前、後之法律規定，罰金最高額經換算後之結果並無
      二致，惟就罰金最低額部分，依新法規定為新臺幣1 千元
      ；依舊法規定則為銀元1 元（即新台幣3 元）。因此，比
      較上述修正前、後之刑罰法律，自以被告行為時關於科處
      罰金刑之法律較有利於被告。
    (二)又被告行為後，刑法第41條亦已修正，原刑法第41條第1
      項前段規定：「犯最重本刑為五年以下有期徒刑以下之刑
      之罪，而受六個月以下有期徒刑或拘役之宣告，因身體、
      教育、職業、家庭之關係或其他正當事由，執行顯有困難
      者，得以一元以上三元以下折算一日，易科罰金。」，另
      被告行為時之易科罰金折算標準，依修正前罰金罰鍰提高
      標準條例第2 條前段（現已刪除）之規定，就其原定數額
      提高為100 倍折算1 日，則被告行為時之易科罰金折算標
      準，應以銀元100 元至300 元折算1 日，經折算為新臺幣
      後，係以新臺幣300 元至900 元折算為1 日。惟95年7 月
      1 日修正公布施行之刑法第41條第1 項前段則規定：「犯
      最重本刑為五年以下有期徒刑以下之刑之罪，而受六個月
      以下有期徒刑或拘役之宣告者，得以新臺幣一千元、二千
      元或三千元折算一日，易科罰金。」比較修正前後之易科
      罰金折算標準，以95年7 月1 日修正公布施行前之規定，
      較有利於被告。
    (三)是依上開整體比較結果，依新刑法第2 條第1 項前段規定
      ，應適用修正前刑法之規定。以往實務見解，認原判決未
      及比較適用新舊法時，上訴後，雖比較結果以舊法有利於
      行為人，而原判決別無其他撤銷事由，仍應以此為由撤銷
      改判。惟本次修正後刑法第2 條之規定係以適用行為時法
      為原則，因此原判決雖未及比較適用，然上訴後，經比較
      新舊法，行為後之法律並非較有利於行為人，仍應適用行
      為時法即修正前刑法之規定，則原判決適用行為時法即無
      不當，此部分自不構成撤銷之事由，併予敘明。
據上論斷，應依刑事訴訟第455 條之1 第1 項、第3 項、第368
條、第373條，判決如主文。
中    華    民    國    95    年    10    月    31    日
                  刑事第五庭審判長法  官  陳坤地
                                  法  官  李麗珠
                                  法  官  許映鈞
以上正本證明與原本無異。
不得上訴。
                                  書記官  呂苗澂
中    華    民    國    95    年    10    月    31    日
附錄本案論罪科刑法條：
中華民國刑法第277條
傷害人之身體或健康者，處3 年以下有期徒刑、拘役或1 千元以
下罰金。
犯前項之罪因而致人於死者，處無期徒刑或 7 年以上有期徒刑；
致重傷者，處3 年以上10年以下有期徒刑。


司法院資訊處製作；財團法人民間司法改革基金會備份。
